【裁判字號】    95,上重訴,51
【裁判日期】    951229
【裁判案由】    毒品危害防制條例
【裁判全文】
臺灣高等法院臺中分院刑事判決        95年度上重訴字第51號
上  訴  人  臺灣臺中地方法院檢察署檢察官
上  訴  人
即  被  告  庚○○
            丁○○
                    現於臺灣臺中監獄
共      同
選任辯護人  王能幸律師
上列上訴人因被告等違反毒品危害防制條例案件，不服臺灣臺中
地方法院95年度訴字第785號中華民國95年6月13日第一審判決(
起訴案號：臺灣臺中地方法院檢察署95年度偵字第2457號），提
起上訴，本院判決如下：
    主  文
原判決撤銷。
丁○○共同連續販賣第一級毒品，累犯，處有期徒刑拾貳年。扣
案如附表編號一所示之海洛因肆拾壹包，均沒收銷燬之；如附表
編號二所示之物，均沒收；如附表編號三所示因販賣第一級毒品
所得之新臺幣參仟元沒收，如全部或一部不能沒收時，以其財產
抵償之。
庚○○共同連續販賣第一級毒品，累犯，處有期徒刑捌年。扣案
如附表編號一所示之海洛因肆拾壹包，均沒收銷燬之；附表一編
號二所示之物，均沒收；如附表編號四因販賣第一級毒品所得之
新臺幣壹仟元沒收，如全部或一部不能沒收時，以其財產抵償之
。
    犯罪事實
一、丁○○於民國 82年2月10日，曾因違反肅清煙毒條例案件，
    經臺灣臺中地方法院判處有期徒刑3年2月確定；於83年2月3
    日，又因違反肅清煙毒條例及麻醉藥品管理條例案件，經本
    院分別判處有期徒刑3年3月、4月，定應執行刑為有期徒刑3
    年4月確定；上開2案接續執行，於 85年1月22日假釋出監，
    嗣經撤銷假釋，於88年5月1日入監執行殘刑有期徒刑3年5月
    25日，於91年8月26日縮刑期滿執行完畢。庚○○於82年2月
    10日，曾因違反肅清煙毒條例案件，經臺灣臺中地方法院判
    處有期徒刑1年8月確定；於83年6月3日，又因違反肅清煙毒
    條例及麻醉藥品管理條例案件，經臺灣臺中地方法院分判處
    有期徒刑 3年2月、4月，定應執行刑為有期徒刑3年4月，嗣
    上開2案接續執行，於84年10月3日假釋出獄，嗣經撤銷假釋
    ，於88年1月5日入監執行殘刑有期徒刑3年1月16日，並於91
    年1月8日縮刑期滿執行完畢。
二、丁○○（綽號阿林仔）與其妻庚○○共同基於意圖營利之概
    括犯意，由丙○○（綽號鳥仔）以其使用之0000000000號行
    動電話撥打丁○○所使用之0000000000號行動電話，或由丙○○以不詳門號之電話撥打丁○○所使用之不詳門號電話，
    聯絡買賣第一級毒品海洛因之事宜後，再由丁○○親自或指
    示庚○○出面交易，連續於下列時、地販賣海洛因予丙○○
    ：
  (一)95年1月15日，由丁○○指示庚○○，持1小包不詳數量之海
    洛因，至臺中市○○路與自由路口販賣予丙○○，並收取丙○○所交付之新臺幣（下同）1千元。
  (二)95年1月23日上午11時許，由丁○○親自持1小包不詳數量之
    海洛因，至臺中市○○○路口販賣予丙○○，並收取丙○○
    所交付之1千元。
  (三)95年1月24日上午11時許，由丁○○親自持1包不詳數量之海
    洛因，至臺中市○○路與自由路口販賣予丙○○，並收取丙○○所交付之1千元。
  (四)95年1月25日下午2時50分許，己○○在臺中市○區○○街與
    大德街口等候相約一起前去購買毒品之丙○○時，為警查獲
    其持有1包海洛因（毛重1公克），經警帶回警察局後，己○○告知警員其係在現場等後丙○○，欲一同前去購買毒品，
    警員乃要求己○○聯絡丙○○，再帶同己○○回到現場等後
    ，約10分鐘後，丙○○到場為警查獲後，警員乃詢問欲向何
    人購買海洛因，丙○○即配合警察，由丙○○以上開方式撥
    打電話聯絡丁○○，由庚○○接聽電話，丙○○即表示欲購
    買1萬元之海洛因（半錢重），丁○○遂指示庚○○持4包毛
    重計 4.5公克之海洛因，至臺中市○○路與自由路口賣予丙○○，庚○○於當日下午 4時許抵達現場，即為在場等候之
    乙○○、何明憲、宋建興、戊○○警員逮獲，並扣得該 4包
    海洛因及丁○○所有搭配0000000000門號之行動電話機具 1
    支，嗣庚○○再帶同乙○○等 4位警員，至臺中市○區○○
    路 2號4樓之1其與丁○○之租住處搜索，扣得丁○○所持有
    欲供販賣之海洛因37包(原扣得39包，其中2包經鑑定結果並
    非海洛因，上開41包毒品合併送鑑定後，淨重計32.7公克，
    41個空夾鍊袋連其內之海洛因殘渣，合計10.21公克)，及丁○○所有如附表編號二供販賣海洛因所用之物。
三、案經臺中市警察局第六分局報請臺灣臺中地方法院檢察署檢
    察官偵查起訴。
    理  由
一、訊據被告丁○○、庚○○均矢口否認有販賣海洛因之犯行，
    被告丁○○辯稱：伊與丙○○是朋友關係，丙○○有時會主
    動向伊索討海洛因，伊即免費贈送一些給他，伊曾親自拿給
    丙○○幾次，也曾叫被告庚○○拿給丙○○2次，1次是95年
    1月15日，1次是案發當天，伊都沒有跟被告庚○○說，交給
    丙○○之物是海洛因云云；被告庚○○則辯稱：伊雖曾於95
    年 1月15日及案發當天，受被告丁○○之指示，拿用衛生紙
    包起來的東西給丙○○，但伊並沒有打開來看，伊不知道裡
    面包的東西就是海洛因云云。另選任辯護人則以：本件警察
    至臺中市○區○○路2號4樓之1搜索時，並未經被告庚○○
    之自願性同意，屬違法搜索，是以在該處所扣押之物，均不
    得作為證據云云，為被告等人辯護。
二、程序部分：
  (一)證人己○○經合法傳、拘均未到庭，此有送達證書及拘提函
    文附卷可稽（見原審卷第84、186，本院卷第69、114頁），
    然其對於有無與證人丙○○向被告 2人合買海洛因之主要部
    分，於警詢所為之陳述與其在檢察官偵訊中所為之證述，互
    核相符，應堪信為真實，且為證明本件犯罪事實之存否所必
    要，是其於警詢之陳述，依刑事訴訟法第 159條之3第3款之
    規定，得為證據。而其於檢察官偵訊中所為之證述，均經具
    結在案，且無顯不可信之情況，依刑事訴訟法第159條之1第
    2 項之規定，亦得為證據。
  (二)按被告以外之人於司法警察官或司法警察調查中所為之陳述
    ，與審判中不符時，其先前之陳述具有較可信之特別情況，
    且為證明犯罪事實存否所必要者，得為證據，刑事訴訟法第
    159條之2定有明文。查丙○○於本院審理時所證，前後矛盾
    ，顯有瑕疵，不足採信（詳如後述），而其於警詢中所為之
    陳述，經查並無不法取供之情形，更核與其於偵訊具結後所
    證之情節相符，其警詢中所述具有較可信之特別情況，且為
    證明被告 2人犯罪事實存否所必要，依上開規定，自得為證
    據。另其於偵訊所證，業經其具結在案，已足以擔保其陳述
    之真實性，且於其於本院審理時亦證稱：偵訊筆錄所說的實
    在，檢察官並沒有教伊應如何回答等語（見本院卷第116頁)
    ，並無顯不可信之情況，依刑事訴訟法第 159條之1第2項之
    規定，亦得為證據。
  (三)按搜索，經受搜索人出於自願性同意者，得不使用搜索票，
    但執行人員應出示證件，並將其同意之意旨記載於筆錄。刑
    事訴訟法第131條之1定有明文。查：
  1.乙○○等警員於95年1月25日下午4時30分許，在臺中市○○
    路 2號4樓之1搜索時，渠等所製作之搜索扣押筆錄即已載明
    ：「本件依據刑事訴訟法第131條之1經受搜索人同意執行搜
    索，被告庚○○並在受搜索人簽名處簽名捺指印」（見警卷
    第36頁）。
  2.證人即當天執行搜索勤務之警員宋建興於原審證稱：「（問
    ：現場是你帶隊指揮，要到庚○○住處搜索之前，你有無問
    過庚○○，她有無同意你們到住處搜索？）有問過庚○○，
    由乙○○他們問庚○○的，我沒有問」、「（問：庚○○的
    自願搜索同意書在何地簽署的？）在現場簽的」、「（問：
    如果庚○○沒有帶同你們去她的住處，你們會知道庚○○住
    哪裡嗎？）不知道」、「（問：搜索同意書上面的簽名、蓋
    指印是不是庚○○自己的簽名、指印？）是的」（見原審卷
    第99至101頁)；證人何明憲警員亦證稱：「（問：你當時有
    一起到公園路去搜索？）是的」、「（問：你本身有無徵求
    庚○○的同意，你是怎麼問她的？）有，我有用口頭先問庚○○是不是同意到妳的住處搜索」、「（問：搜索扣押筆錄
    是不是在搜索現場簽的？）是的」、「（問：庚○○如果沒
    有帶你們去她的住處搜索，你知道庚○○住在哪裡？）不知
    道」、「（問：搜索是不是有口頭徵詢庚○○的同意？）是
    的」（見原審卷第104頁）；證人乙○○警員亦證稱：「（
    問：由誰徵詢庚○○同意搜索的？）由我本人」（見原審第
    106頁）。顯見在臺中市○○路2號4樓之1執行搜索時，何明
    憲、乙○○警員確有先徵得被告庚○○之同意，且搜索扣押
    筆錄亦係在搜索現場製作，被告庚○○也是在現場簽名捺指
    印表示同意搜索，該搜索程序核與刑事訴訟法第131條之1之
    規定相符，是以扣押之證物自得為證據。被告庚○○對宋建
    興、何明憲警員上開所證，亦陳稱：沒有意見等語（見原審
    卷第102、105頁），雖被告庚○○對何明憲警員上開所證表
    示：伊那天很無奈，才帶警員到伊之住處云云，另對乙○○
    警員上開所證，則表示：當時係因警察講話很大聲，伊是遭
    半強迫，不得不帶警員去伊住處搜索云云（見原審卷第10 5
    、108頁)，惟被告庚○○案發當時持海洛因欲販賣予丙○○
    ，經警以現行犯當場逮獲，警察因此有相當之理由信其有犯
    罪嫌疑，而要求帶同至其住處搜索時，其自然很無奈、很不
    得已，但警察既未施予任何非法之強暴、脅迫等行為，並經
    被告庚○○自願性同意及帶往搜索，該搜索程序自屬合法。
三、被告2人確有販賣海洛因予丙○○(包括己○○委託丙○○購
    買之部分）之犯罪事實，詳述如下：
  (一)證人丙○○於 95年1月25日警詢時證稱：伊有向被告丁○○
    購買海洛因，每次以1千元購買1小包，伊係使用0000000000
    號之行動電話撥打丁○○之行動電話0000000000號購買毒品
    ，交易地點約在台中市○○路與自由路口；伊亦曾介紹己○○向丁○○購買2次海洛因，第1次是 95年1月23日上午11時
    許，第2次是95年1月24日上午11時許，每次購買1小包、3千
    元（按依有利於被告計算應認定為1千元，詳如後述)，亦係
    使用0000000000號之行動電話撥打丁○○之0000000000號行
    動電話購買毒品；丁○○與庚○○均曾出面與伊交易毒品，
    地點係在台中市○○路與自由路口」等語（見警卷第16、17
    頁）；其於95年3月10日偵訊中亦證稱：伊於95年1月25日經
    警查獲後，有用上開0000000000號之行動電話撥打給庚○○
    ，伊跟庚○○說要海洛因，庚○○說好，並要伊到光復路與
    自由路口等，庚○○到達時即為警查獲；伊自 95年1月25日
    經警查獲前 1個月，就開始向丁○○購買海洛因，都是先打
    電話向丁○○聯絡購買海洛因，丁○○則指定交貨的地點，
    伊依約到達後，丁○○即將海洛因交給伊，伊則交付 1千元
    等語（見偵查卷第97頁）；其於 95年3月20日偵訊中又證稱
    ：伊曾幫己○○向丁○○購買過海洛因，也是由伊打電話聯
    絡丁○○，再由丁○○指定交貨的地點，伊依約到達後，交
    付 1千元予丁○○，丁○○則將海洛因交給伊，伊共幫己○○買過2次海洛因，2次都是丁○○出面，並沒有看見庚○○
    等語（見偵查卷第107、108頁）。
  (二)證人己○○於95年1月26日警詢中證稱：「95年1月25日14時
    50分許，我在台中市○區○○街與大德路口為警查獲．．．
    後來不久我朋友丙○○及另一位友人黃晏滄來找我，共3 人
    為警一同查證（獲）」、「（問：你與丙○○如何配合警方
    查獲上游販毒者？）丙○○以其使用之行動電話0000000000
    號撥打阿林仔之行動電話0000000000號，當時由其妻子洽商
    販賣毒品之事宜，於95年1月25日下午4時許，約在台中市○○路與自由路口交易半錢、 1萬元．．，由庚○○代其夫交
    易毒品時為警方查獲」、「（問：丙○○介紹你向綽號阿林
    仔夫妻於何時？在何處？購買幾次海洛因？多少錢？撥打何
    電話？）第1次是95年1月23日上午11時許，第2次是95年1月
    24日上午11時許，每次交易半錢、 1萬元（依最有利於被告
    丁○○之方式計算，應係購買1小包、價錢1千元，詳如後述
    ），均以丙○○使用之行動電話0000000000號撥打阿林仔之
    行動電話0000000000號購買毒品，交易地點均在台中市○路
    ○○○路口」等語（見警卷第26、27頁）；其於 95年1月26
    日偵訊中亦證稱：伊都找丙○○幫忙買海洛因，案發當天警
    察先查獲伊，伊再帶警察去找丙○○，丙○○就打電話給藥
    頭，約藥頭出來，而為警查獲，之前丙○○幫伊買毒品時，
    都未讓伊看過藥頭等語（見偵查卷第17頁）。
  (三)證人乙○○於偵查中證稱：95年1月25日下午2時50分許，伊
    先在台中市○○街與德化街口查獲己○○，帶己○○回警局
    後，鍾某告知其與丙○○約好當天下午要一起去買毒品，伊
    等乃叫己○○打電話給丙○○，問丙○○是否已到約定之地
    點，電話中丙○○說快到了，伊等乃帶己○○趕到剛才查獲
    的地點，約下午 3時回到現場時，丙○○已在那裡，伊等即
    上前盤查，丙○○說他在該地是要介紹叫己○○向綽號「阿
    林」之人買毒品，伊等問丙○○如何聯絡，丙○○就在場用
    他的手機打給對方，林某在電話中說「號仔（台語）要半錢
    、1萬元」，林某打完電話後，跟伊等說要到自由路與光復
    路口交易，伊等即帶己○○、丙○○一起到約定的地點，抵
    達時，庚○○已站在現場騎樓下，經林某指認後，伊等即上
    前盤查，並在庚○○之手上查扣用衛生紙包著的海洛因等語
    （見偵查卷第47頁）。
  (四)參以被告丁○○自承為其所使用之0000000000號行動電話之
    通聯紀錄顯示：於(1)95年1月24日9時14分、11時18分、11時
    20 分、19時21分、19時59分；(2)95年1月25日15時10分、15
    時29分許，與丙○○所使用之0000000000號行動電話確有通
    話多次（見偵查卷第87至89頁之通聯紀錄），足見丙○○上
    開所證曾於 95年1月24日上午11時許，向被告丁○○購買海
    洛因，及於95年1月25日下午3時許經警查獲後，有配合警方
    撥打電話予被告庚○○，欲向丙○○購買毒品等情，確屬真
    實可信。
  (五)至被告丁○○所使用之0000000000號行動電話，於95年1月1
    5日及95年1月23日，與丙○○使用之0000000000號行動電話
    雖查無任何通聯紀錄。然查：
  1.被告丁○○於 95年3月10日偵訊中即已供稱：「（問：是否
    認識鳥仔之人？）我跟鳥仔見過2次面」等語(見偵查卷第95
    頁)，於95年3月20日偵訊中續稱：「丙○○是向我討（指海
    洛因）。我以前曾經親手交付海洛因給丙○○，幾次我忘了
    ，時間也忘了（按衡諸經驗法則，足見被告丁○○應不只見
    過丙○○1次，否則豈會忘了見過幾次面)」等語（見偵查卷
    第109頁），互核丙○○上開所證：被告丙○○曾販賣2次毒
    品給伊等語，及被告庚○○所供（詳如後述）：伊曾於95年
    1 月15日及案發當天，受被告丁○○之指示交付以衛生紙包
    的東西給丙○○等語，是被告丁○○與丙○○所使用之上開
    行動電話於 95年1月23日雖查無通聯紀錄，但依上開說明，
    被告丁○○確有於95年1月23日上午11時，販賣1次海洛因予
    丙○○無疑。
  2.被告庚○○於 95年3月20日偵訊中亦供稱：「（問：妳依照
    丁○○指示，將海洛因拿給丁○○有幾次？)第1次是大約在
    我被捕前10天（按即95年1月15日)，我在自由路將海洛因交
    給在庭之丙○○，第2次就是被捕那1次，每次都是丁○○指
    示我將衛生紙包著的東西交給鳥仔」等語；被告丁○○亦供
    稱：伊曾經交代庚○○將海洛因交給丙○○2次，1次有交付
    成功， 1次未成功就被捕了等語，證人丙○○亦具結證稱：
    「（問：你有無向庚○○拿過海洛因？） 1次，有拿到，時
    間忘了，我打電話給阿林仔，他說：『好，你去自由路那裡
    』，然後庚○○就拿海洛因給我」等語（以上見偵查卷第10
    9至110頁），足見 被告庚○○確有依照被告丁○○之指示，
    於95年1月15日、95年1月25日，持以衛生紙包著的海洛因給
    丙○○，第1次有交付完成，第2次則經警查獲而未遂，是被
    告丁○○確有於95年1月15日，指示被告庚○○販賣1次海洛
    因予丙○○之犯行，亦堪認定。
  3.綜上，足見丙○○不只使用其所有之0000000000號行動電話
    向被告丁○○購買毒品，亦曾使用不詳門號之電話撥打被告
    丁○○不詳門號之電話，向被告丁○○購買毒品，是丙○○
    就以何門號之電話向被告丁○○購買毒品所供雖與通聯紀錄
    所載略有不同，然參酌被告丁○○、庚○○上開所供，丙○○此部分所證之瑕疵，亦不足作為有利於被告2人之認定。
  (六)此外，並有供販賣所用之毒品海洛因41包（共扣得43包，案
    發當天被告庚○○手上所持有經警查扣之 4包毒品，均含有
    海洛因成分，另至被告庚○○之住處所扣得之39包白粉，其
    中2包係葡萄糖等情，業據證人乙○○及被告2人於本院陳明
    在卷〈見本院卷第 169頁〉），及如附表編號二所示供販賣
    海洛因所用之物扣案足憑，而該41包海洛因經送鑑定結果，
    均含海洛因之成分，淨重計32.7公克，分裝該毒品之41個空
    夾鍊袋連海洛因殘渣合計10.21公克（另2包則未含有毒品之
    成分），亦有法務部調查局95年3月21日調科壹字第1200175
    47號鑑定通知書附卷可考（見原審卷第34頁）。而丙○○與
    己○○確有施用海洛因之行為部分，亦有丙○○於 95年1月
    25日被查獲後，經警採尿送驗結果呈嗎啡陽性反應之鑑定報
    告（見偵查卷第56頁），及己○○持有海洛因 1包被查扣之
    搜索扣押筆錄在卷可佐（見警卷第47頁）。次按海洛因量微
    價高，政府查緝甚嚴，取得不易，且販賣海洛因之法定刑度
    為死刑或無期徒刑，被告 2人茍非有暴利可圖，自無甘冒重
    刑之風險，況被告2 人若僅係單純贈送海洛因予丙○○施用
    ，理應由丙○○至被告 2人之住處拿取毒品，何庸大費周章
    ，先由丙○○撥打電話聯繫後，再約定地點交付毒品，足徵
    被告 2人應係基於營利之意圖而為販售無疑，本案事證明確
    ，被告2人之犯行應堪認定。
  (七)被告 2人販賣海洛因之價格究為多少，丙○○與己○○所述
    雖有不同，然因己○○每次均委由丙○○出面購買（詳如上
    開己○○於偵訊中所證），是以，無論己○○原交付予丙○○多少款項，實際購買毒品之金額，應以丙○○所述為準。
    而丙○○於警詢中先則供稱：伊向被告丁○○購買海洛因時
    ，每次均以1千元購買1小包，伊亦曾介紹己○○向丁○○購
    買2次海洛因，每次購買 1小包、3千元等語；於偵訊則證稱
    ：伊曾幫己○○向丁○○購買過海洛因，每次均係購買 1千
    元等語（詳如前述）；於本院亦證稱：伊是以 1千元向被告
    丁○○購買毒品等語（見本院卷第124頁)，丙○○究以多少
    之價格向被告丁○○購買海洛因，前後所供雖有不同，然就
    基本事實之陳述（即購買毒品）前後相符，自不能因丙○○
    就價錢部分之陳述略有不同，即否認其證詞之可信性，而本
    院依最有利於被告之方式計算，認丙○○每次均以1小包、1
    千元的價格向被告丁○○購買海洛因。
  (八)又丙○○於95年3月20日偵訊至後半段，與被告2人同時在庭
    時，雖曾改稱：「庚○○拿海洛因給我，我沒有拿錢給庚○○」云云（見偵查卷第110頁)，且於本院審理時亦證稱：伊
    曾向丁○○拿過3、4次毒品，都是朋友間相互贈送的，伊在
    警詢、偵訊中曾證稱以1千元或3千元之代價向丁○○購買毒
    品，係警察教伊如此說的，偵查中所證亦不實在，伊未曾交
    付金錢給庚○○云云（見本院卷第115、116頁）。然查：
  1.丙○○於 95年1月25日之警詢筆錄，及95年3月10日、同年3
    月20日（前半段）之偵訊筆錄，每次均證稱係向被告丁○○
    購買海洛因，如果是其自己要用的，每次都購買 1千元在卷
    ，且參以本件係丙○○於 95年1月25日被警查獲後，為配合
    警察釣出藥頭，而由丙○○打電話給被告庚○○佯裝欲購買
    海洛因，待被告庚○○約定地點，即遭警當場逮獲，已如前
    述，足見丙○○在最後 1次偵訊中證稱「我沒有拿錢給庚○○」，應係與被告 2人同時在庭，為附和渠等供詞而為迴護
    之詞。
  2.又丙○○於偵訊時從未提及警察要其為如何之陳述，且其於
    95年3月10日及20日偵訊時，距離警詢時（95年1月25日）已
    相距1個半月以上，偵訊時警員又未在場，其於偵訊時陳述
    如何向被告2人購買海洛因，核與其於警詢陳述之情節相符
    ，故丙○○於本院上開所證：警詢筆錄係警員要伊為如何之
    陳述云云，顯不足採。而其於本院審理中，時而陳稱並未交
    錢給被告2人，時而陳稱於偵訊中證稱有交付金錢給被告2人
    確屬實在（見本院卷第115、116頁），前後不一，顯係因被
    告2人在庭，恐得罪被告2人，又擔心遭受偽證罪之處罰，而
    為此矛盾之陳述，丙○○於本院上開所證，顯不足採信。
  (九)被告之選任辯護人雖聲請勘驗被告丁○○之手臂，以證明被
    告丁○○之手臂有很多針筒，故扣案之毒品應係被告丁○○
    自己施用云云。查，被告丁○○目前雖因施用毒品案件入監
    執行，有臺灣高等法院被告前案紀錄表在卷可佐，惟被告丁○○縱有施有施用毒品，亦不能因此即反證其不會販賣毒品
    ，況審判上實務常見販毒者本身亦為施用毒品者，是本院認
    無勘驗之必要。另被告之選任辯護人雖聲請傳訊案發當天執
    勤搜索扣押之員警，以證明當天亦有在被告庚○○之住處發
    現一盒注射針筒，足徵扣案之毒品確係非被告丁○○欲供販
    之毒品，該毒品應係被告丁○○欲供自己施用云云，然前已
    說明，行為人有無施用毒品與其是否販賣毒品無關，是此部
    分亦無調查之必要，併此敘明。
四、被告丁○○、庚○○雖以前詞置辯。惟被告丁○○確係意圖
    營利而販賣海洛因等情，已詳如前述；而被告庚○○於95年
    1月26日警詢中即供稱：「我先生丁○○要我拿半錢、1萬元
    海洛因給丙○○即『鳥仔』使用（按指案發當天）」等語（
    見警卷第7頁），於95年6月6日原審審理中亦供稱：「(問：
    你以前曾經施用過毒品？）是的」、「（問：那一種毒品？
    ）海洛因」等語（見原審卷第146頁)；證人乙○○警員於95
    年5月4日原審審理中亦具結證稱：「(問：95年1月25日是不
    是你上前查獲庚○○？）是的」、「（問：毒品是不是用衛
    生紙包著？）是的，握在手上」、「（問：幾張衛生紙是否
    還記得？）大約2、3張」等語（見原卷第107頁)。查被告庚○○自己曾施用過海洛因，對海洛因自是相當熟悉，而被告
    丁○○指示其交給丙○○之物，僅以薄薄的2、3張衛生紙包
    裹，既不尋常且容易查看所包覆之物，以被告庚○○曾經施
    用海洛因之經驗，自不可能不知道其所交付予丙○○之物為
    海洛因，是被告丁○○、庚○○上開所辯，均屬事後卸責之
    詞，不足採信。
五、查：
  (一)被告 2人行為後，關於刑法第56條連續犯之規定，雖經總統
    於94年2月2日公布廢除，並自95年7月1日起生效，惟廢除連
    續犯後，須依數罪併罰之規定處罰，經比較後並非較有利於
    被告 2人，依修正後刑法第2條第1項前段之規定，自應適用
    行為時法即修正前刑法第56條連續犯之規定處斷。
  (二)又無期徒刑減輕者，修正前刑第65條第2項原規定為7年以上
    有期徒刑，修正後刑法第 65條第2項則改為20年以下15年以
    上有期徒刑，比較新舊法之規定，以修正前之規定較有利於
    被告2人，合先敘明。
  (三)修正前刑法第28條：「二人以上共同實施犯罪之行為者，皆
    為正犯」之規定，修正為「二人以上共同實行犯罪之行為者
    ，皆為正犯」，本件被告 2人不論依修正前後刑法第28條之
    規定，均構成正犯，對被告 2人而言並無有利或不利之情形
    ，亦應適用舊法之規定。
  (四)修正前刑法第47條關於累犯之規定，業已修正，惟本件被告
    2人不論依修正前之刑法第47條，或修正後刑法第47條第1項
    之規定，均構成累犯，且均應加重其刑，對被告 2人而言並
    無有利或不利之情形，應適用舊法之規定。
  (五)刑法第33條第5款關於罰金刑之規定，由「罰金：銀元1元以
    上」，修正為「罰金：新臺幣1000元以上，以百元計算之」
    ，本案有關併科罰金刑之部分，經比較新、舊法結果，應適
    用被告2人行為時法即修正前刑法第33條第5款之規定較有利
    於行為人。
  (六)比較時應就罪刑有關之共犯、未遂犯、想像競合犯、牽連犯
    、連續犯、結合犯，以及累犯加重、自首減輕暨其他法定加
    減原因（如身分加減）與加減例等一切情形，綜其全部罪刑
    之結果而為比較。經綜合比較新、舊法之結果，以被告 2人
    行為時之舊法較有利於被告，依刑法第2條第1項前段規定，
    本案自應適用被告2人行為時之法律，合先敘明。
四、按販賣海洛因為重罪，此為眾所皆知之法律規定，被告 2人
    茍非有暴利可圖，自無甘冒重刑之風險仍執意販賣該等毒品
    之可能，足徵被告 2人應係基於營利之意圖而為販售。故核
    被告2人所為，均係犯毒品危害防制條例第 4條第1項之販賣
    第一級毒品既遂罪（即被告丁○○於犯罪事實欄二之(一)至(三)
    該部分，被告庚○○於犯罪事實欄二之(一)該部分)，被告2人
    就犯罪事實欄二之(四)該部分，另犯同條例第4第6項之販賣第
    一級毒品未遂罪。被告 2人因販賣而持有第一級毒品之低度
    行為，均為販賣海洛因之高度行為所吸收，均不另論罪。被
    告2人就犯罪事實欄二之(一)及(四)該2部分之販賣行為，彼此間
    均有犯意聯絡及行為分擔，均為共同正犯。被告丁○○前後
    4次犯行、被告庚○○前後2次犯行，均時間緊接，方法相同
    ，觸犯構成要件相同之罪名，顯係基於概括犯意為之，均應
    依修正前刑法第56條連續犯之規定論以販賣第一級毒品既遂
    一罪，並各就罰金部分加重其刑（死刑、無期徒刑部分依法
    不得加重）。被告丁○○、庚○○各有犯罪事實欄所示之前
    科犯行，分別於 91年8月26日、91年1月9日執行完畢等情，
    此有臺灣高等法院被告前案紀錄表在卷可按，被告 2人於有
    期徒刑執行完畢後， 5年內再犯本件有期徒刑以上之罪，均
    為累犯，應依刑法前刑法第47條規定，均應就罰金部分遞加
    重其刑（死刑、無期徒刑部分依法不得加重)。被告2人雖有
    上開連續販賣第一級毒品之犯行，然販賣時間非長、販賣次
    數、數量及所得不多，只因一時貪念，致罹法定刑為死刑或
    無期徒刑之重典，相對於長期大量販賣毒品之大毒梟而言，
    被告對社會治安及國民健康之危害較小，倘處以死刑或無期
    徒刑，不免過苛，且無從與大毒梟之惡行有所區隔，是被告
    2 人犯罪情狀相較於法定之重刑，屬情輕法重，在客觀上足
    以引起一般人之同情，情節尚堪憫恕，爰依刑法第59條、修
    正前刑法第 65條第2項之規定，酌量減輕其刑，並就上開加
    重其刑部分，先加後減輕之。原審以被告 2人罪證明確，予
    以論罪科刑，固非無見，惟：(一)原判決於理由欄論述扣案之
    41包毒品均含有海洛因之成分，然於事實欄卻記載扣得疑似
    海洛因之白粉41包，事實與理由欄顯有矛盾；(二)原審未審酌
    本案有適用刑法第59條酌量減輕為宜之情形；(三)扣案如附表
    編號二所示之夾鍊袋 1包，應係被告丁○○所有供分裝、販
    賣毒品海洛因之用，原審疏未諭知沒收；(四)原審未及比較刑
    法修正前、後之相關規定，而為法律之適用，以上均有未洽
    。被告 2人上訴意旨仍執前詞否認犯罪，摘原判決不當，為
    無理由，檢察官上訴意旨略以：扣案如附表編號二之夾鍊袋
    ，應係被告2人分裝販賣毒品所用，另警員又扣得現款35萬
    元，以被告2人失業已久，又無固定收入，足見該35萬元應
    係販賣毒品所得或準備用以購買毒品，原審均未諭知沒收，
    難認妥適等語，指摘原判決不當。查，扣案之該35萬元，係
    被告丁○○販賣土地所得之價款等情，業據被告 2人供明在
    卷，並有土地買賣所有權移轉契約書及土地登記謄本在卷可
    參（見本院卷第57至61頁），且本院又查無其他證據足以證
    明上開35萬元與被告 2人販賣毒品有何關聯，是檢察官此部
    分之上訴即無理由；另查，扣案之上開41包毒品均以小夾鍊
    袋分裝完成，足見扣案如附表編號二所示之夾鍊袋 1包，亦
    應係被告丁○○用以分裝、販賣毒品所用，檢察官此部分之
    上訴為有理由，而原判決亦有上述可議之處，自應由本院將
    原判決撤銷改判。爰審酌被告 2人之素行，犯罪之動機係為
    圖自己之私利不惜危害他人之健康，所為間接影響社會治安
    甚鉅，且犯後猶飾詞卸責，毫無悔意，惟考量被告 2人販賣
    毒品之時間不長，所得不多等一切情狀，分別量處如主文所
    示之刑。至原審檢察官人雖請求對被告2人各併科罰金1百萬
    元，然本院審酌本件被告 2人販賣海洛因之次數不多，所獲
    利益亦微等情，認無庸另諭知併科罰金刑。扣案如附表編號
    一所示之海洛因，應依毒品危害防制條例第 18條第1項前段
    規定沒收銷燬之，分裝該毒品之夾鍊袋41個，經本院當庭勘
    驗均含有海洛因之殘渣（見本院卷第 169頁反面），足見該
    41個空夾鍊袋已無從與毒品分離，應視同毒品，一併依同條
    例第 18條第1項前段規定沒收銷燬之，另扣案如附表編號二
    所示之物，均係共同正犯被告丁○○所有供販賣海洛因所用
    之物，應依毒品危害防制條例第 19條第1項之規定，併予宣
    告沒收，被告丁○○販賣海洛因所得之如附表編號三所示之
    財物3千元（其中1千元，與被告庚○○共同販賣所得），被
    告庚○○與被告丁○○共同販賣海洛因所得之如附表編號四
    所示之財物1千元，亦應依毒品危害防制條例第19條第1項之
    規定，併予宣告沒收，如全部或一部不能沒收時，以其財產
    抵償之。
據上論結，應依刑事訴訟法第369條第1項前段、第364條、第299
條，毒品危害防制條例第 4條第1項、第18條第1項前段、第19條
第1項，刑法第11條、第 2條第1項前段，修正前刑法第28條、第
56條、第47條，判決如主文。
本案經檢察官甲○○到庭執行職務。
中    華    民    國    95    年    12    月    29    日
            刑事第十庭    審判長法  官  林  照  明
                                法  官  李  平  勳
                                法  官  蔡  名  曜
上列正本證明與原本無異。
如不服本判決應於收受送達後十日內向本院提出上訴書狀，其未
敘述上訴之理由者並得於提起上訴後十日內向本院補提理由書（
均須按他造當事人之人數附繕本）。
                                書記官  劉  恒  宏
中    華    民    國    96    年    1     月    3     日
附表
一：海洛因（淨重計32.7公克），包裝該海洛因之空夾鍊袋41個
    含海洛因殘渣（重10.21公克）。
二、行動電話機具1支（搭配門號：0000000000號，不含SIM晶片
    卡〈按依國內電信公司一般定型化契約之約定，該晶片卡之
    所有權乃係屬電信公司所有，申請人僅因承租門號而取得晶
    片卡使用權〉）、電子磅秤1臺、夾鍊袋1包。
三、被告丁○○於犯罪事實欄二之(一)至(三)之該部分，因販賣第一
    級毒品所得之3千元沒收，如全部或一部不能沒收時，以其
    財產抵償之。
四、被告庚○○與被告丁○○因販賣第一級毒品所得之1千元（
    即犯罪事實欄二之(一)該部分）沒收，如全部或一部不能沒收
    時，以其財產抵償之。
附錄法條：
毒品危害防制條例第4條第1項
製造、運輸、販賣第一級毒品者，處死刑或無期徒刑；處無期徒
刑者，得併科新臺幣1千萬元以下罰金。


司法院資訊處製作；財團法人民間司法改革基金會備份。
